臺灣高等法院民事判決　九十年度上易字第七○一號
　　上　訴　人　甲○○
　　被　上訴人　乙○○
　　法定代理人　李家純
　　法定代理人　鄭俊雄
　　訴訟代理人　周珠漪
右當事人間請求損害賠償事件，上訴人對於中華民國九十年九月十九日臺灣新竹地方
法院九十年度訴字第一０一號第一審判決提起上訴，本院判決如左：
    主      文
原判決關於駁回上訴人後開第二項之訴部分，及訴訟費用  (確定部分除外)之裁判均
廢棄。
被上訴人應再連帶給付上訴人新台幣貳拾萬柒仟伍佰玖拾玖元，及自民國八十九年
五月二十六日起，至清償日止，按週年利率百分之五計算之利息。
其餘上訴駁回。
第一、二審及參加訴訟費用（確定部分除外），由被上訴人連帶負擔二分之一；餘由
上訴人負擔。
　　事 　　 實
甲、上訴人方面：
一、聲明：(一)原判決關於駁回上訴人後開之訴部分廢棄。(二)右廢棄部分，被上訴人應
    再連帶給付上訴人新臺幣（下同）四十三萬四千九百七十七元及自起訴狀繕本送
    達翌日起至清償日止按年息百分之五計算之利息。
二、陳述：除與原判決記載相同者，茲引用之外，補稱：
(一)、被上訴人乙○○僅將貨車停放在機車行門口，無任何警告標示，上訴人實無從知
　　悉被上訴人乙○○正在卸載貨物，且一般駕駛人在行進當中，並不會特別注意上
　　方情況，被上訴人將昇降機自約二樓高度瞬間降下，上訴人自無從防範。又上訴
　　人於路口自對向車道駛進機車行準備打氣，亦無可能「快速」行駛，證人林明焜
　　之證詞顯係袒護被上訴人，無足採信，是系爭事故之發生，上訴人並無過失，縱
　　有過失，亦僅應有一成過失責任。
(二)、對原審認定之十二萬元看護費不爭執。依行政院主計處民國（下同）八十五年臺
    閩地區工商及服務業普查結果，以全臺閩地區之平均報酬計算，上訴人從事之殯
    葬業每月之平均收入為二萬六千六百零三元，加上每月打零工自葬儀社領取之一
    萬五千元，每月收入至少為四萬一千六百零三元，原審認定上訴人每月收入僅一
    萬六千元，顯屬過低。另上訴人因系爭事故須長期接受治療，精神痛苦萬分，上
    訴人請求三十萬元之慰撫金亦未過高。
乙、被上訴人方面：
一、聲明：上訴駁回。
二、陳述：除與原判決記載相同者，茲引用之外，補稱：
(一)、被上訴人乙○○並無過失，縱有過失，其過失比例亦僅三成。
(二)、對原審認定十二萬元之看護費用均不爭執；乙○○對及上訴人主張五個月不能工
    作之損失亦不爭執。被上訴人鍵達汽車貨運股份有限公司（下稱鍵達公司）則否
    認上訴人五個月不能工作。且上訴人縱受有工作損失，亦僅限於四個月，按每月
    一萬六千元計算。
(三)、上訴人自受傷後並未接受開刀治療，僅裏上石膏，住院六天即出院，出院後亦未
    依醫囑定期診療及復健，故其僅受一般傷害，其請求三十萬元慰撫金，自屬過高
    。
丙、參加人臺灣中國航聯產物保險股份有限公司桃園分公司陳述與被上訴人相同。
    理      由
一、上訴人起訴主張：被上訴人乙○○為被上訴人鍵達公司僱用之營業大貨車司機，
    於八十八年十一月二十日上午八時三十五分許，載運光陽牌全新機車至新竹市○
    ○路四七一號福明機車行前欲卸貨，竟違規將貨車停放於黃色網狀禁止停車區內
    ，且本應注意營業用貨車以油壓昇降機裝卸貨物時，應派人在現場指揮警戒並設
    置警告標誌，以防止他人誤闖昇降機下方而遭壓傷。而依當時情形亦無不能注意
    情事，竟疏於注意，未採取安全措施派人在現場指揮警戒，亦未置放警告標誌，
    即貿然單人操作卸貨，致騎機車正要進入福明機車行打氣之上訴人，於行經油壓
    昇降機下方時，為正在下降之鐵板壓及頭部，造成上訴人腰椎第一節壓迫性骨折
　　。爰依侵權行為法則，求為命被上訴人連帶賠償上訴人支出之醫療費一萬六千九
　　百四十八元、看護費用十六萬元、因本件傷害五個月無法工作之所得損失三十萬
　　元，及精神慰撫金五十萬元，共計九十七萬六千九百四十八元及法定遲延利息之
　　判決。（原審判命被上訴人應連帶賠償上訴人十萬四千三百七十九元之本息，駁
　　回上訴人其餘之請求，上訴人僅就其中四十三萬四千九百七十七元本息部分聲明
　　不服，其餘敗訴部分未聲明不服，被上訴人就其敗訴部分，亦未聲明不服，該部
    分均業已確定。）
二、被上訴人則以：本件車禍之發生係因上訴人未注意前方動態貿然左轉，快速駛入
　　乙○○所駕駛貨車油壓昇降機下方所致，乙○○並無過失；縱乙○○有過失，上
　　訴人對於本件事故之發生，與有過失，其過失責任較乙○○為重。上訴人請求之
　　工作損失及慰藉金，均屬過高等語，資為抗辯。
三、上訴人主張被上訴人乙○○為被上訴人鍵達公司僱用之營業大貨車司機，於前開
    時地，駕駛營業大貨車載運光陽牌全新機車至福明機車行前欲卸貨時，竟將貨車
    停放在黃線網狀禁止停車區內，適上訴人騎乘機車正要進入福明機車行打氣，而
    於行經油壓昇降機下方時，為正在下降之鐵板壓及頭部，造成上訴人腰椎第一節
    壓迫性骨折之事實，業據上訴人提出診斷證明書為證，且為被上訴人所不爭，自
　　堪信為真實。被上訴人雖辯稱，上訴人騎乘機車，未注意早已停放於車行門前之
　　營業大貨車即貿然左轉，始發生本件車禍事故，被上訴人乙○○並無過失云云。
　　惟按汽車臨時停車時，不得在行人穿越道、設有禁止臨時停車標誌、標線處所臨
　　時停車，道路交通安全規則第一百十一條第一、三款定有明文；又黃色網狀線，
　　告示駕駛人禁止在標線範圍內臨停，防止交通阻塞，亦經道路標線圖說明甚詳，
　　被上訴人乙○○為職業駕駛，自知應遵守上開規定；而本件事故發生時間在早上
　　八時三十五分許，天氣晴朗，視距良好，並無障礙物，為被上訴人乙○○在偵查
　　中所陳明（八十八年度偵字第八五一六號偵查案卷第四頁），且有事故現場照片
　　附該偵查卷可稽，可見被上訴人乙○○臨時停車時並無不能注意之情事，猶將該
　　車停放在福明機車行門前黃色網狀禁止臨時停車區內，車尾油壓升降機下方位置
　　則為行人穿越道，旋於操作油壓升降機卸貨時壓傷上訴人，使上訴人受有傷害，
　　乙○○有過失至明。又，上訴人另主張被上訴人乙○○以油壓昇降機裝卸貨物時
　　，應派人在現場指揮警戒並設置警告標誌，以防止他人誤闖昇降機下方而遭壓傷
　　，竟疏於注意，未採取安全措施派人在現場指揮警戒，亦未置放警告標誌，即貿
　　然單人操作卸貨乙節，雖為被上訴人乙○○所否認，辯稱：其有請福明機車行師
　　傅幫忙看顧等語；然經證人即福明機車行負責人林明焜在原審庭結證：「（問：
　　被上訴人乙○○卸貨時，有無請你們店裡的師傅在場指揮？）答：有，我們在車
　　後等著要接車。」、「（問：上訴人騎機車進入昇降機下方時，是否昇降機已下
　　降？）答：上訴人鑽到下面時，昇降機還沒有下降，但已經準備要下降。」「（
　　問：師傅是否有阻止上訴人鑽入昇降機下方？）答：上訴人應是從對向車道快速
　　鑽入，師傅要阻止也來不及了。」等語，已就伊當日在場之位置係在被上訴人乙
　　○○駕駛營業用大貨車後方，等待接應卸載之機車等情，證述明確；足見證人林
　　明焜時並未在車前勸阻警戒來往車輛不宜通過油壓昇降機下方，被上訴人乙○○
　　顯僅知會福明機車行店內人員接應卸貨而已，未採取安全措施，盡防止事故發生
　　之注意義務。被上訴人乙○○所辯其有請機車行師傅幫忙看顧，已充分防止事故
　　之發生云云，委無足採。被上訴人乙○○傷害犯行，亦經原法院交通法庭認定明
　　確判處有期徒刑五月確定，此經原法院調取臺灣新竹地方法院檢察署八十八年度
　　偵字第八五一六號偵查卷宗、原法院八十九年度交易字第六九號刑事案卷核閱無
　　訛，有該刑事判決在卷可稽；綜此，被上訴人乙○○就本件車禍之發生，致上訴
　　人受有傷害顯有過失，自堪認定；被上訴人抗辯乙○○並無過失云云，不足為採
　　。
四、被上訴人又抗辯上訴人所騎乘之機車，由市區往青草湖方向逆向行駛，且貿然左
　　轉，致發生本件車禍事故，與有過失，且上訴人之過失較重等語。經查：
(一)、上訴人否認伊有逆向行駛之情事，主張伊係經由對向馬路進入機車行，核與證人
    林明焜所證：上訴人是從對向車道快速鑽入油壓昇降機下方乙語相符，被上訴人
    所辯上訴人逆向行駛，顯非可取。
(二)、本件事故發生後，上訴人倒臥於被上訴人乙○○駕駛之營業用大貨車車尾油壓昇
    降機下方前端處，為兩造所不爭；且被上訴人乙○○駕駛該車停放在福明機車行
    門前卸載時，並未將門口通道全部遮擋，機車仍可騎入該機車行惟須繞點路等情
    ，復經證人林明焜在原審結證無訛，是上訴人騎乘機車行經機車行門前時，既見
    停放在該處之營業用大貨車上運載甚多機車，衡諸常情，應無不能注意大貨車將
    以油壓昇降機卸載貨物之情形，上訴人未加注意，橫越對向車道後駛入油壓昇降
　　機下方，旋遭油壓昇降機壓傷腰椎，堪認伊就本件事故之發生與有過失。
(三)、按損害之發生或擴大，被害人與有過失者，法院得減輕賠償金額或減免之，民法
    第二百十七條第一項定有明文。上訴人主張其縱與有過失，亦僅負十分之一責任
    ；被上訴人則抗辯被上訴人乙○○至多僅有十分之三過失責任。本院審酌被上訴
    人乙○○違規停車卸貨，車尾油壓升降機下方位置在行人穿越道，且於操作油壓
    昇降機時未採取安全措施，派人在現場指揮警戒，亦未置放警告標誌，即貿然操
    作卸貨，因油壓升降機之升降快速，致壓傷行經其下方之上訴人，實乃本件事故
　　發生之主要原因；而上訴人騎乘機車疏未注意前方狀況，駛入營業用大貨車油壓
　　昇降機下方，其過失責任較輕；依肇事雙方原因力之強弱與過失之輕重，認上訴
　　人與被上訴人乙○○各應負十分之四、十分之六之過失責任。
四、按不法侵害他人之身體或健康者，對於被害人因此喪失或減少勞動能力或增加生
    活上之需要，應負損害賠償責任；不法侵害他人之身體、健康者，被害人雖非財
    產上之損害，亦得請求賠償相當之金額，民法第一百九十三條第一項、第一百九
    十五條第一項前段分別定有明文。次按受僱人因執行職務，不法侵害他人之權利
    者，由僱用人與行為人連帶負損害賠償責任，亦為民法第一百八十八條第一項所
    明定。被上訴人鍵達公司既為乙○○之僱用人，並指派乙○○駕駛營業用大貨車
    前往福明機車行從事卸貨事務，自應與被上訴人乙○○就上訴人所受損害，負連
    帶賠償責任。爰就上訴人請求之金額是否應予准許，分述如次：
(一)、兩造對於上訴人請求醫療費用一萬六千九百四十八元，及增加生活需要之支出即
    看護費十二萬元部分，不爭執；此部分應予准許。
(二)、不能工作之損失部分：
    上訴人主張其於事故發生前係從事殯葬服務業，每月所得至少有四萬一千六百零
    六元，受傷後共有五個月不能工作。關於每月所得部分，證人即與上訴人配偶合
    夥經營葬儀社之陳三福在原審證稱：上訴人在葬儀社係做一些零工，每月除向其
    領取一萬五千元左右薪水外，並可由喪家處領得紅包約三、四萬元，上訴人於八
    十八年十一月受傷後，其即無支付上訴人薪水等語，可見上訴人由喪家處所領得
    之紅包收入，並非係因工作由雇主處獲得之薪資報酬，亦非固定常態之收入，要
    屬無疑；上訴人將由喪家處領得之紅包列入其經常性之薪資所得，尚屬無據。又
    ，行政院勞工委員會就一般勞工之基本工資於八十六年十月十六日擬定為每月一
　　萬五千八百四十元，惟此係為保障勞工權益所定之最低工資標準，審酌上訴人不
　　能工作之損失，仍應考量其所從事之行業及工作內容，不得一概以上開基本工資
　　為認定之依據。經查，殯葬服務業亦屬個人服務業之一種，依行政院主計處八十
　　五年臺閩地區工商及服務業普查統計之個人服務業於八十五年普查時新竹市區之
　　平均每人勞動報酬四十萬五千九百四十九元，同一職業全臺閩地區之平均每人勞
　　動報酬為三十一萬九千二百三十一元，有上開普查資料附原審卷足稽；雖個人服
　　務業包含行業類別甚多，且工作內容相異，惟以普查結果之平均值為依據，自較
　　符實情及公平。爰依上開全臺閩地區之平均勞動報酬三十一萬九千二百三十一元
　　計算上訴人每個月不能工作之損失為二萬六千六百零三元（元以下四捨五入）。
　　至上訴人主張其受傷後不能工作之期間有五個月，為被上訴人乙○○所不爭執，
　　且依行政院衛生署新竹醫院九十年四月二日（九○）新醫歷字第九○○二一三三
　　號函：上訴人於八十八年十一月二十日因腰痛至本院急診求診當時主訴因車禍外
　　傷所致，理學檢查發現背痛及雙側下肢肌力較弱，Ｘ光檢查發現第一腰椎壓迫性
　　骨折，診斷為第一腰椎壓迫性骨折疑部份神經傷害。隨即接受住院治療，並於八
　　十八年十一月二十三日至手術室接受腰椎骨折徒手復位術合併體石膏固定．．此
　　種腰椎骨折合併部份神經傷害常須四個月石膏固定及長期追蹤患者神經肌力之復
　　原狀況才能確定復原期．．，但前四個月生活起居是需要他人幫忙的等內容以觀
　　，足見上訴人受傷後身體腰部至臀部需以石膏固定四個月，拆除石膏後，亦需相
　　當復原時間，則上訴人請求五個月之不能工作損失，自屬有據。準此，依每月二
　　萬六千六百零三元之所得收入計算上訴人五個月無法工作之損失為十三萬三千零
　　一十五元。
(三)、慰撫金部分：
    上訴人受此傷害，身體腰部至臀部需以石膏固定長達四個月，造成行動上相當不
    便外，且無法自理日常起居，亦增加生活困擾，上訴人因此精神上備感痛苦，不
    言可喻。爰審酌上訴人所受傷害之部位、復原程度及被上訴人乙○○之過失情節
    ；以及上訴人為國小肆業，從事殯葬服務業，月入二萬餘，有土地及房屋各乙筆
    ；被上訴人乙○○學歷為高職畢業，現仍在鍵達公司擔任營業用大貨車司機，月
    入亦為二萬餘元，並無恆產；被上訴人鍵達公司為交通公司，有相當之資本及營
　　運能力等情，認上訴人請求慰撫金三十萬元，並未過高，應予准許。
五、綜上所述，上訴人請求之金額應准許者為醫療費用一萬六千九百四十八元、看護
　　費用十二萬元、不能工作損失十三萬三千零一十五元、慰撫金三十萬元，共計五
　　十六萬九千九百六十三元。惟上訴人既與有過失，已若前述；爰依過失相抵原則
　　，及上訴人與被上訴人各負十分之四、十分之六之過失比例，減輕被上訴人之賠
　　償責任。從而，上訴人請求被上訴人連帶賠償之金額在三十四萬一千九百七十八
　　元（元以下四捨五入）範圍內，及自起訴狀繕本送達之翌日即八十九年五月二十
　　六日起至清償日止，按年息百分之五計算之利息部分，為有理由，應予准許；逾
　　此部分之請求，則屬無據，應與其假執行之聲請併予駁回。原審除確定部分外，
　　僅判決被上訴人應連帶給付上訴人十萬四千三百七十九元及利息，被上訴人應再
　　連帶給付上訴人二十三萬七千五百九十九元及利息。原審就此應准許部分，為上
　　訴人敗訴之判決，尚有未洽，上訴意旨求予廢棄改判，為有理由，爰由本院予以
　　廢棄改判如主文第二項所示。至於上訴人之請求不應准許部分，原判決為上訴人
　　敗訴之判決，並駁回其假執行之聲請，於法並無不合，上訴意旨求予廢棄改判，
　　為無理由，應予駁回。
六、據上論結，本件上訴為一部有理由，一部無理由，依民事訴訟法第四百五十條、
    第四百四十九條第一項、第七十九條但書、第八十五條第二項，判決如主文。
中　　　華　　　民　　　國　　九十一　　年　　　一　　　月　　　九　　　日
　　　　　　　　　　　　　　　　　　民事第三庭
                                　　　　審判長法  官　張　宗　權
　　　　　　　　　　　　　　　　　　　　　　　法　官　蕭　艿　菁
　　　　　　　　　　　　　　　　　　　　　　　法　官　吳　秀　美
右正本係照原本作成。
均不得上訴。
中　　　華　　　民　　　國　　九十一　　年　　　一　　　月　　 十一 　　日
　　　　　　　　　　　　　　　　　　　　　　　書記官　常　淑　慧
